【裁判字號】    96,上,959
【裁判日期】    970408
【裁判案由】    損害賠償
【裁判全文】
臺灣高等法院民事判決                   96年度上字第959號
上  訴  人  乙○○
被  上訴人  丙○○（藝名謝雷）
訴訟代理人  甲○○
上列當事人間請求損害賠償事件，上訴人對於中華民國96年9月
26日臺灣士林地方法院96年度訴字第741號第一審判決提起上訴
，本院於97年3月25日言詞辯論終結，判決如下：
    主    文
上訴駁回。
第二審訴訟費用由上訴人負擔。
    事    實    及    理    由
一、本件被上訴人主張略以：上訴人於民國（下同）94年9月12
    日14時許，在台北市○○區○○路480號3樓之緯來電視台攝
    影棚，錄製由白冰冰主持之冰火五重天節目時，以「白痴加
    智障」、「老白痴」、「老智障」、「老GAY」、「他能上
    床嗎」、「他是個GAY」、「他是個老GAY」等言詞，辱罵被
    上訴人。嗣該節目於同年月29日21時30分在緯來電視台公開
    播映予不特定之收視大眾，致毀損被上訴人之名譽。爰依侵
    權行為損害賠償請求權訴請上訴人賠償損害、回復名譽等語
    。於原審聲明：(一)上訴人應給付被上訴人新臺幣（下同）
    250 萬元，及自起訴狀繕本送達翌日起至清償日止，按年息
    5%計算之利息。(二)上訴人應自判決確定日起10日內在中國時
    報、自由時報及蘋果日報全國影視版第1版刊登5公分×9公
    分名片大小內容如附件之道歉啟事，且註明「並保證絕不再
    犯」（原審判命上訴人應給付被上訴人50萬元，及自95年9
    月22 日起至清償日止按年息5%計算之利息。並應將如附件
    所示「道歉啟事」內容，以5公分×9公分大小，刊載於中國
    時報、自由時報及蘋果日報全國影視版第一版各一日。上訴
    人提起上訴）。並答辯聲明：上訴駁回。
二、上訴人則以：上訴人雖有前述言詞，但是上訴人目前在海外
    發展，名下並無恆產，亦無固定收入，原審竟認定上訴人有
    相當資力，顯有違誤。況且上訴人事後已向被上訴人致歉，
    也願意召開記者會公開道歉，則原判決判命上訴人賠償50萬
    元慰撫金並登報道歉，顯逾必要程度等語，資為抗辯。並上
    訴聲明：(一)原判決不利於上訴人部分廢棄。(二)上開廢棄部分
    ，被上訴人在第一審之訴駁回。
三、兩造不爭執事實：
    上訴人於94年9月12日14時許，在台北市○○區○○路480號
    3樓之緯來電視台攝影棚，參加由白冰冰主持之「冰火五重
    天」節目錄影時，以「白痴加智障」、「老白痴」、「老智
    障」、「老GAY」、「他能上床嗎」、「他是個GAY」、「他
    是個老GAY」等語形容被上訴人。嗣該節目於同年月29日21
    時30分在緯來電視台公開播映予不特定之收視大眾。
四、被上訴人主張：上訴人損及被上訴人名譽，其依據侵權行為
    之法律關係請求被上訴人賠償慰撫金50萬元並在三報道歉始
    屬適當等語。上訴人辯稱：被上訴人要求過高等語。經查：
  (一)按因故意或過失，不法侵害他人之權利者，負損害賠償責任
    ，不法侵害他人之身體、健康、名譽、自由、信用、隱私、
    貞操，或不法侵害其他人格法益而情節重大者，被害人雖非
    財產上之損害，亦得請求賠償相當之金額，其名譽被侵害者
    ，並得請求回復名譽之適當處分，民法第184條第1項前段、
    第195條第1項定有明文。次按慰藉金之賠償須以人格權遭遇
    侵害，使精神上受有痛苦為必要，其核給之標準固與財產上
    損害之計算不同，然非不可斟酌雙方身份資力與加害程度，
    及其他各種情形核定相當之數額（最高法院51年台上字第
    223號判例意旨參照）。
  (二)上訴人以上開言詞毀損被上訴人之名譽，被上訴人依據侵權
    行為之法律關係請被上訴人賠償損害及為回復名譽之適當處
    分，即屬正當。應予准許。刑事案件亦為相同之認定，並判
    處上訴人罪刑在案。
  (三)本院審酌兩造均為知名公眾人士，尤在演藝圈享有盛名，被
    上訴人年逾60，上訴人年滿56歲，被上訴人在台北市○○路
    精華地段擁有不動產一筆，上訴人為世界新聞專科學校肄業
    ，迄今依然活躍於影劇娛樂行業，現於海外發展事業，仍屬
    演藝界重量級人士。上開言論經電視播放及各種媒體轉述後
    ，已廣為社會大眾所知悉，致被上訴人名譽遭受莫大損害，
    難以一一澄清，上訴人空言願意召開記者會道歉，迄今二年
    餘均無具體行動以回復被上訴人名譽，再衡量兩造身分、地
    位、經濟狀況、侵權行為情節等一切情狀，認被上訴人請求
    慰撫金50萬元，在中國時報、自由時報及蘋果日報全國影視
    版第1版刊登5公分×9公分名片大小內容如附件之道歉啟事
    ，均有理由，應予准許。
五、綜上所述，被上訴人主張為可採，上訴人所辯均無可取。被
    上訴人依據侵權行為損害賠償請求權訴請上訴人給付50萬元
    ，及自起訴狀繕本送達翌日（95年9月22日）起至清償日止
    按年息5%計算之利息，並應將如附件所示「道歉啟事」內容
    ，以5公分×9公分大小，刊載於中國時報、自由時報及蘋果
    日報全國影視版第一版各一日，洵屬正當，應予准許。是則
    原審准許被上訴人請求，於法並無違誤。上訴意旨指摘原判
    決此部分不當，求予廢棄改判，為無理由，應予駁回。
六、本件為判決基礎之事證已明，兩造其餘主張、陳述及所提證
    據，經審酌後，認均與本件結論無礙，不再一一論列，併予
    敘明。
七、據上論結，本件上訴為無理由，依民事訴訟法第449條第1項
    、第78條，判決如主文。
中    華    民    國    97    年    4     月     8    日
                    民事第十三庭
                        審判長法  官  高鳳仙
                              法  官  楊絮雲
                              法  官  吳燁山
正本係照原本作成。
如不服本判決，應於收受送達後20日內向本院提出上訴書狀，其
未表明上訴理由者，應於提出上訴後20日內向本院補提理由書狀
（均須按他造當事人之人數附繕本）上訴時應提出委任律師或具
有律師資格之人之委任狀；委任有律師資格者，另應附具律師資
格證書及釋明委任人與受任人有民事訴訟法第466條之1第1項但
書或第2項（詳附註）所定關係之釋明文書影本。
中    華    民    國    97    年    4     月     9    日
                              書記官  于  誠
附註：
民事訴訟法第466條之1（第1項、第2項）：
對於第二審判決上訴，上訴人應委任律師為訴訟代理人。但上訴
人或其他法定代理人具有律師資格者，不在此限。
上訴人之配偶、三親等內之血親、二親等內之姻親，或上訴人為
法人、中央或地方機關時，其所屬專任人員具有律師資格並經法
院認為適當者，亦得為第三審訴訟代理人。
附件：「道歉啟事：本人乙○○於民國94年9月12日14時許在冰
      火五重天節目錄影時，公然指摘謝雷為老GAY等語，顯與
      事實不符，特此登報道歉。道歉人：乙○○」


司法院資訊處製作；財團法人民間司法改革基金會備份。
